臺灣高等法院臺南分院刑事判決　　　100年度交上訴字第599號
上　訴　人　臺灣臺南地方法院檢察署檢察官
被　　　告　高于婷
上列上訴人因業務過失致死案件，不服臺灣臺南地方法院99年度
交易字第379號中華民國100年3月8日第一審判決（起訴案號：臺
灣臺南地方法院檢察署99年度偵字第13232號），提起上訴，本
院判決如下：
    主  文
上訴駁回。
    事  實
一、高于婷於99年5月間於飲料店工作，騎乘機車外送飲料為其
    附隨業務，為從事業務之人。高于婷於民國99年5月20日中
    午12時50分許準備去外送飲料，騎乘車牌號碼NHQ-976號重
    型機車，自臺南市○○路372之1號前之人行道由北往南行駛
    ，該處人行道設有斜坡，機車可由人行道通往道路行駛，當
    時適有洪啟潭將1297-ZP自小客車及另一部不詳號牌之自小
    客車違規停放於安平路機慢車優先道上，高于婷自該2輛自
    小客車車縫進入車道，欲沿安平路右轉由東往西方向行駛時
    ，本應注意起駛前應顯示方向燈，注意前後左右有無障礙或
    車輛行人，並應讓行進中之車輛優先通行，而依當時天氣晴
    ，日間自然光線，柏油路面乾燥、無缺陷、無障礙物，視距
    良好等情，並無不能注意之情事，竟疏未為前揭注意，貿然
    起駛進入車道，適有疏未注意車前狀況並隨時採取必要之安
    全措施、亦未依規定乘載之李雅萍騎乘車牌號碼667-HBK號
    重型機車前載黃明潔，沿安平路由東往西方向行駛至該處，
    見狀煞閃不及，李雅萍所騎乘之車牌號碼667-HBK號機車右
    側車頭擦撞高于婷所騎乘之車牌號碼NHQ-976號機車左側車
    身，雙方均人車倒地，高于婷因此受有雙腳膝蓋擦挫傷之傷
    害（過失傷害部分未據告訴）；李雅萍受有右手及左腳擦挫
    傷等傷害（李雅萍過失致死部分業經原審判決確定，過失傷
    害部分未據告訴）；黃明潔則因此受有頭部外傷併硬腦膜下
    出血等傷害，經送醫急救後，延至99年6月4日晚上8時30分
    許仍不治死亡。高于婷於肇事後，在未有偵查犯罪職務之機
    關或公務員發覺其為犯罪人前，即向處理本件道路交通事故
    而尚不知肇事者為何人之臺南市警察局交通警察隊警員供承
    其等為肇事人，自首並接受裁判。
二、案經臺灣臺南地方法院檢察署檢察官據報相驗後自動偵查起
    訴。
    理  由
一、按被告以外之人於審判外之陳述，雖不符前四條之規定，而
    經當事人於審判程式同意作為證據，法院審酌該言詞陳述或
    書面陳述作成時之情況，認為適當者，亦得為證據；當事人
    、代理人或辯護人於法院調查證據時，知有第159條第1項不
    得為證據之情形，而未於言詞辯論終結前聲明異議者，視為
    有前項之同意，刑事訴訟法第159條之5定有明文。查本判決
    所引用之供述證據，業據被告於準備程序時明示同意具有證
    據能力（本院卷準備程序筆錄參照），本院審酌該等證據作
    成時之情狀，並無違法或不當等情形，認為以之作為本案之
    證據亦屬適當，依上開規定，自具有證據能力。另其餘非供
    述證據亦均經法定程序取得，無不得為證據之情形，自均有
    證據能力。
二、訊據被告高于婷，固坦承於上揭時、地係以外送飲料為主要
    工作內容，被告於案發當時因要外送飲料而與李雅萍所騎乘
    之機車發生碰撞，惟辯稱伊當時是將機車推出路面，預備起
    動，當時也有先查看左方無來車，再將機車推到路邊準備起
    動，尚未發動時，即遭後方之李雅萍撞上云云。惟查：
(一)、右揭事實業據被告於警詢自白：「我是於99年5月20日12時
    50分駕駛NHQ-976重機車，當時機慢車優先車道上有違規兩
    部停車，我從兩部車之車縫中間北往南由紅磚人行道上進入
    車道，要右轉往西之後隨即發生碰嬚‥‥」、於偵查中自白
    ：「‥‥然後去外送時，剛好2台轎車停在機車道上，我的
    機車就從這2台轎車中間騎出來，機車車頭只有出來一點點
    ，李雅萍的機車就撞到我的機車‥‥」等語甚詳，核與李雅
    萍於偵查車供稱「（當天你距離多遠有看到高于婷的機車？
    1公尺）」、「（高于婷騎機車的狀態？）我看到她衝出來
    ，我的機車才撞上去的」等語相符，被告辯稱伊當時尚未發
    動機車，核與前揭事證不符，不足採信。此外，復有道路交
    通事故現場圖1紙、道路交通事故調查報告表(一)、(二)各1
    份、成功大學醫學院附設醫院診斷證明書、現場及車輛照片
    28幀在卷可稽（見相驗卷第14-27頁、第31頁、第39-41頁）
    ，堪認被告之自白與事實相符。而被害人黃明潔係因本件車
    禍受有頭部外傷併硬腦膜下出血等傷害而不治死亡一情，亦
    據臺灣臺南地方法院檢察署檢察官督同法醫師相驗屬實，有
    相驗筆錄、相驗屍體證明書、檢驗報告書各1份及相驗照片
    、成功大學醫學院附設醫院診斷證明書附卷可憑（見相驗卷
    第42-60頁、第31頁）。前揭事證已經明確。
(二)、按起駛前應顯示方向燈，注意前後左右有無障礙或車輛行人
    ，並應讓行進中之車輛行人優先通行；汽車行駛時，駕駛人
    應注意車前狀況及兩車併行之間隔，並隨時採取必要之安全
    措施，道路交通安全規則第89條第1項第6款、第94條第3項
    分別定有明文，被告高于婷駕車行經上開路段，依當時情況
    並無不能注意之情事，卻疏未注意起駛前應顯示方向燈，亦
    未注意讓行進中之車輛優先通行，即貿然起駛，致與亦疏未
    注意車前狀況由被告李雅萍所騎乘並違規搭載被害人黃明潔
    ，沿安平路由東往西方向行駛至該處之車號667-HBK號重型
    機車發生擦撞，被害人黃明潔並因此死亡，被告高于婷之駕
    駛行為自有過失，又本案經送臺灣省臺南區車輛行車事故鑑
    定委員會鑑定結果，亦認定「被告高于婷駕駛重機車，起駛
    未讓行進中車輛先行，為肇事主因；被告李雅萍駕駛重機器
    腳踏車，未依規定乘載，未注意車前狀況，為肇事次因。洪
    啟潭駕駛小客車及不詳號牌小客車，違規（停放）機慢車優
    先道，妨礙交通停車不當」等情，有臺灣省臺南區車輛行車
    事故鑑定委員會99年7月29日南鑑字第0995902572號函所附
    鑑定意見書1份在卷可佐（見相驗卷第75-76頁），從而本件
    車禍，被告高于婷既有過失，則其過失責任即不能因李雅萍
    亦有過失及洪啟潭亦違規停車因而解免。又被告高于婷之過
    失行為與被害人黃明潔之死亡結果間具有相當因果關係。本
    件事證明確，被告高于婷本件業務過失致人於死之犯行洵堪
    認定，應予依法論科。
三、核被告高于婷所為，係犯刑法第276條第2項之業務過失致死
    罪；被告肇事後，在未有偵查犯罪職務之機關或公務員發覺
    其為犯罪人前，即向處理本件道路交通事故而尚不知肇事者
    為何人之臺南市警察局交通警察隊警員供承其等為肇事人，
    自首並接受裁判一情，有臺南市○○○道路交通事故肇事人
    自首情形紀錄表在卷足憑（見相驗卷第28頁），爰依刑法第
    62條前段之規定減輕其刑。
四、原審以被告犯罪事證明確，適用刑法第276條第2項、第62條
    前段、第41條第1項前段、刑法施行法第1條之1，審酌被告
    並無前科，素行良好，有臺灣高等法院被告前案紀錄表在卷
    可稽，其生活狀況、被告高于婷高職肄業之智識程度及本件
    過失程度，其未能與被害人黃明潔之家屬達成和解賠償損害
    ，暨被告犯罪後態度尚稱良好等一切情狀，量處有期徒刑6
    月，並諭知易科罰金之折算標準。經核認事用法均無不當，
    量刑亦稱允當，檢察官上訴意旨以被告高于婷是本件車禍之
    肇事主因，又未與被害人家屬和解，犯後態度不佳又無悔意
    原審量刑過輕為由，指摘原判決不當，惟本院衡酌車禍之發
    生，被告係屬過失行為，且當時路邊尚停有2部汽車違規停
    放，以及李雅萍騎乘機車，前座卻由被害人黃明潔乘坐，李
    雅萍亦有過失等一切情狀，認原審所量刑度，當屬適中，檢
    察官上訴為無理由，應予駁回。
據上論結，應依刑事訴訟法第368條，判決如主文。
本案經檢察官吳忠賢到庭執行職務。
中    華    民    國   100    年    8     月    3     日
                  刑事第五庭    審判長法  官  楊明章
                                      法  官  黃國永
                                      法  官  趙文淵
以上正本證明與原本無異。
如不服本判決應於收受送達後10日內向本院提出上訴書狀，其未
敘述上訴理由者，並得於提起上訴後10日內向本院補提理由書（
均須按他造當事人之人數附繕本）「切勿逕送上級法院」。
                                      書記官  呂宬樂
中    華    民    國   100    年    8     月    3     日
本案論罪科刑法條全文：
中華民國刑法第276條（過失致死罪）
因過失致人於死者，處2年以下有期徒刑、拘役或2千元以下罰金
。
從事業務之人，因業務上之過失犯前項之罪者，處5年以下有期
徒刑或拘役，得併科3千元以下罰金。